最高法院刑事判決            一○○年度台上字第六二二三號
上  訴  人  劉基正
上列上訴人因妨害性自主案件，不服台灣高等法院高雄分院中華
民國九十九年七月二十一日第二審判決（九十九年度上訴字第八
四一號，起訴案號：台灣高雄地方法院檢察署九十八年度偵字第
二九八七一號），提起上訴，本院判決如下：
    主  文
上訴駁回。
    理  由
按刑事訴訟法第三百七十七條規定，上訴於第三審法院，非以判
決違背法令為理由，不得為之。是提起第三審上訴，應以原判決
違背法令為理由，係屬法定要件。如果上訴理由書狀並未依據卷
內訴訟資料，具體指摘原判決不適用何種法則或如何適用不當，
或所指摘原判決違法情事，顯與法律規定得為第三審上訴理由之
違法情形，不相適合時，均應認其上訴為違背法律上之程式，予
以駁回。本件原審經審理結果，認上訴人劉基正係高雄市楠梓區
某中醫診所之推拿師，其明知代號000000000（下稱Ａ
女，民國九十二年十一月生，姓名年籍均詳卷）為幼稚園大班學
生，係未滿十四歲之女子，竟於九十八年九月七日晚間，在Ａ女
之母（代號000000000Ｂ，姓名年籍均詳卷）攜同Ａ女
前往上開診所，趁Ａ女之母趴在推拿床上接受推拿時，以違反Ａ
女意願之方式，將左手伸進盤坐在其母臀部旁邊之Ａ女裙子內，
撫摸Ａ女之陰部為猥褻行為，因Ａ女之母發覺上訴人動作有異而
抬頭察看，上訴人隨即收手，待Ａ女之母再度趴下後，上訴人復
將左手伸進Ａ女內褲撫摸Ａ女之陰部，接續為猥褻行為之犯罪事
證明確，因而撤銷第一審所為科刑判決，改判論上訴人以對未滿
十四歲之女子犯強制猥褻罪，處有期徒刑三年二月。已詳敘調查
、取捨證據之結果及憑以認定犯罪事實之心證理由，對於上訴人
事後否認犯行之供詞及所辯各節認非可採，亦詳加指駁。從形式
上觀察，原判決並無足以影響判決結果之違法情形存在。上訴意
旨以：(一)、強制猥褻罪所稱「違反其意願之方法」，固不以強暴
、脅迫、恐嚇、催眠術等強制方法為限，其強制之程度亦不以必
達使被害人不能抗拒之程度為要件，然仍須其使用之方法達於「
妨害被害人之意思自由」之程度始足當之。原判決認定上訴人違
反Ａ女之意願，係以所使用之方法，只須被害人接受或容忍猥褻
係出於畏懼恐怖不得已之狀態為已足，並未審酌上訴人是否使用
強制之方法，而使Ａ女之意思自由被妨害，且Ａ女年僅五歲，其
意思自由如何受妨害？原判決並未說明，原判決徒以Ａ女於警詢
及第一審審理時表示當時會害怕，即認定上訴人係以違反Ａ女意
願之方法對Ａ女為猥褻行為，有理由不備之違法。(二)、上訴人雖
於原審供稱：Ａ女未同意等語，然此僅能表示其未徵得Ａ女之同
意，尚難逕認係違反Ａ女之意願。再者，Ａ女於警詢中陳稱：「
（當叔叔用手摸妳尿尿的地方時，妳有無反抗、閃躲或拍打他的
手？）沒有，但當時我有看著他，他有看著我」等語，益徵當時
Ａ女因年僅五歲，不明瞭上訴人所為行為之意義，而不知反抗，
上訴人並未以違反Ａ女意願之方法猥褻，充其量僅應成立刑法第
二百二十五條之乘機猥褻罪，原判決認係強制猥褻，併有理由不
備及適用法則不當之違法。惟按：(一)、採證認事、取捨證據及證
據證明力之判斷，乃事實審法院之職權，苟其採證認事之論斷無
違證據法則，即不容指為違法。原判決於理由內已敘明修正之刑
法第二百二十一條第一項之強制性交及同法第二百二十四條強制
猥褻罪，其立法目的旨在維護男女平權之原則及尊重男女性自主
權，其成立均不以致使被害人不能抗拒為必要，而重在行為人對
被害人為性交或猥褻行為時，是否違反被害人之意願。故條文「
以強暴、脅迫、恐嚇、催眠術或其他違反其意願之方法」，其中
所稱「其他違反其意願之方法」，為概括性、補充性之規定，係
指除強暴、脅迫、恐嚇、催眠術以外，其他凡是屬於違反被害人
意願之非法方法均屬之，不以另施以強制力壓抑被害人之抗拒為
必要。是在行為人使用上述方法時，只須被害人接受或容忍猥褻
，係出於畏懼恐怖而不得已之狀態即足當之。Ａ女於警詢時業已
供稱：「（當劉基正摸妳尿尿的地方時，妳心裏的感受為何？）
很害怕」等語（見警卷第二、三頁），於第一審證稱：「（他摸
妳的時候妳會不會害怕？）會」等語等證據資料（見第一審卷(二)
第四十五頁），憑以認定上訴人係違反Ａ女之意願，對未滿十四
歲之Ａ女為強制猥褻行為，核與刑法第二百二十五條第二項所定
乘機猥褻有間。其說明與審認俱與卷存之證據資料相符，論斷亦
無違背經驗或論理等證據法則，不容任指為違法。(二)、原判決併
引上訴人於原審審理時供稱：Ａ女未同意等語（見原審卷第二十
一頁），旨在說明其係未經Ａ女同意而為猥褻之行為，並非徒以
上訴人上開自白，即擬制推定其係違反Ａ女之意願，尚不生違背
法令之問題。經核上訴意旨，係置原判決所為明白論斷於不顧，
仍持已為原判決指駁之陳詞，專憑己意再事爭辯，或任意指原判
決違法，難認已符合首揭法定之第三審上訴要件。其上訴違背法
律上之程式，應予駁回。
據上論結，應依刑事訴訟法第三百九十五條前段，判決如主文。
中    華    民    國  一○○  年   十一   月    十    日
                      最高法院刑事第五庭
                          審判長法官  邵  燕  玲  
                                法官  李  伯  道  
                                法官  孫  增  同  
                                法官  李  英  勇  
                                法官  李  嘉  興  
本件正本證明與原本無異
                                      書  記  官  
中    華    民    國  一○○  年   十一   月   十六   日
                                                      Ｅ